【裁判字號】    90,上,568
【裁判日期】    900912
【裁判案由】    給付價金
【裁判全文】
臺灣高等法院民事判決  九十年度上字第五六八號
      上  訴  人  甲○○
      被上訴人    禹通科技有限公司
      法定代理人  許志聰
右當事人間給付價金事件，上訴人對於中華民國九十年三月三十日臺灣板橋地方法院
八十九年度訴字第八六一號第一審判決提起上訴，本院判決如左：
    主    文
上訴駁回。
第二審訴訟費用由上訴人負擔。
    事    實
甲、上訴人方面：
一、聲明：(一)原判決除免假執行部分外關於命上訴人給付被上訴人新台幣壹佰柒拾肆
    萬貳仟玖佰肆拾陸元及其法定利息與該部分假執行之宣告暨命負擔訴訟費用部分
    之裁判均廢棄；(二)右廢棄部分被上訴人在第一審之訴及其假執行之聲請均駁回。
二、陳述：除與原判決記載相同者外，補稱略以：
（一）國防部採購局八十九年十月三十一日駒駿字第七七四一號函所載遲延交貨情
      形與實際情形有出入。
（二）被上訴人雖否認上訴人遭扣款捌拾陸萬伍仟捌佰元係因其一再延誤交貨所致，
      但其法定代理人曾二次致函上訴人及逸強公司，除一再道歉承認其一再延誤交
      貨外，並表明願負擔上訴人部分損失，上限為壹佰萬元。
（三）兩造實際交易之數量絕非如被上訴人所述。觀諸下述理由，益見明顯：
１、上訴人遭國防部採購局扣款捌拾陸萬伍仟捌佰元，係因被上訴人一再延誤交貨
      所致，此有被上訴人於八十八年二月二十三日及八十八年三月二十日二次致函
      上訴人及逸強公司承認在卷可稽，原審認被上訴人僅逾交貨期限十一日，顯與
      事實不符。
  ２、兩造就實際交易之數量既有明顯之爭執，只要向採購單位國防部採購局或憲兵
      司令部函查，必可查明兩造實際交易數量究竟為何，原審不察，未予究明。
三、證據：援用原審提出之證據，並請求向國防部採購局函查ＨＢ八八０三七Ｌ一０
    四ＰＥ採購量、項目及價格。
乙、被上訴人方面：
一、聲明：駁回上訴
二、陳述：除與原判決記載相同者外，補稱略以：
    (一)被上訴人請求之數量與金額，大部分為上訴人所自認且不爭執，有上訴人於原
      審所提之交易清單可稽。而有爭執部分，亦有原證一號之出售單三紙及原證二
      號之統一發票可證。
    (二)上訴人與國防部之交易數量為何並無拘束被上訴人效力，且上訴人是否將兩造
      間交易之貨物如數用於國防部採購局之契約抑或移作他用，非被上訴人所得知
      悉。
    (三)被上訴人否認有上訴人所稱之遲延情事。且國防部採購局函載明扣款之原因為
      所交貨物設備檢驗不合，而經檢驗不合格之設備無一為被上訴人之產品。
    (四)縱上訴人所舉之被上訴人函文為真，但內容僅記載「若有因被上訴人遲延肇致
      損失，在一定範圍內被上人願意負責」之意，則必以被上訴人有遲延且損失係
      因被上訴人遲延所致為條件，上訴人主張被上訴人有遲延損害賠償請求權可資
      抵銷，就被上訴人遲延及因此所生損害數額，應負舉證責任。
三、證據：援用原審提出之證據。
    理    由
一、兩造爭執要旨：
    被上訴人於原審起訴主張：上訴人於八十七年十二月間，向被上訴人訂購偵聽器
    材一批，總計貨款二百三十一萬八千四百元，於同月十九日給付貨款定金五十三
    萬二千八百六十元予被上訴人。嗣被上訴人分別於八十八年二月四日及同年三月
    十五日分批交貨予上訴人簽收；同年三月三十日復依上訴人指示，將貨直接交送
    至台北市○○路憲兵隊。而該件採購案業經國採局驗收、撥款，被上訴人嗣向上
    訴人請求餘款一百七十八萬五千五百四十元，但為上訴人所拒，爰依民法第三百
    四十八條給付買賣價金之規定，請求給付上開貨款，及自起訴狀繕本送達翌日即
    自八十九年五月二十六日起至清償日止，按年息百分之五計算之利息。上訴人則
    以：本件編號ＨＢ八八０三七Ｌ一０四ＰＥ採購案係訴外人逸強公司先標得，再
    由逸強公司委託上訴人向被上訴人代理採購系爭器材，故系爭買賣關係存在於被
    上訴人與逸強公司間，被上訴人對上訴人為請求，顯屬無據。又被上訴人所提出
    貨單與統一發票所載價金總和不一，其請求數額與其所得請求之數額亦不相符，
    是以其所提出貨單與統一發票，不足為本件系爭買賣關係及數量之證明。再者，
    上訴人並無零星取貨情事，上訴人對此數量之主張應負舉證責任。又其請求給付
    貨款之買賣標的物，其中編號ＴＡ—ＢＤ一一０Ｄ複頻訊號解碼器（即複頻解讀
    機），上訴人實際接收交給國採局者僅有六十台；編號ＴＡ—ＢＤ一一０複頻訊
    號碼器（即複頻訊號解讀機）實際接收二十五台，此二項貨品共八十五台，被上
    訴人交付予逸強公司之發票，多列六十台。至於ＴＡＢＲ一０三電話錄音轉換線
    一百條、ＢＯＸＳＴ／二二０一豪華錦盒一百台，依兩造之約定均係贈品。被上
    訴人就前開超過實際交易數量之貨品、請求給付買賣價金，顯無理由。被上訴人
    復未依約定於八十八年二月九日交貨，致上訴人遲延給付六十天，遭國防部採購
    局以遲延為由扣款八十六萬五千八百元，並損及逸強公司商譽而衍生相關費用。
    雖國防部採購局函文，未明載因被上訴人遲延而遭到扣款，乃因向被上訴人採購
    部分只有二百餘萬元，所佔比例太低，基於保護被上訴人，刻意請軍方將遲延項
    目均列在逸強公司帳下所致。為此，依民法第三百三十四條第一項之規定主張與
    被上訴人之貨款債權相抵銷等語，資為抗辯。
二、得心證之理由
（一）兩造有無買賣法律關係存在之爭議
      被上訴人主張兩造買賣關係存在之事實，業據其提出出貨單、統一發票各三紙
      等為證。上訴人雖亦提出國防部採購局採購清單、被上訴人致歉函、驗收報告
      單及書函等件，抗辯稱係訴外人逸強公司先標得國防部採購局ＨＢ八八０三七
      Ｌ一０四ＰＥ採購案，再由逸強公司委託伊代理向被上訴人採購等語。但查，
      經核卷附由上訴人於原審提出之匯款回條（原審卷二八頁），乃為上訴人以個
      人名義匯入被上訴人於第一銀行新店分行帳戶，系爭買賣關係如存在於逸強公
      司與被上訴人，則何以由上訴人以自己名義為之。其次上訴人另提出之逸強公
      司八十八年十一月二日付款通知書所示，係訴外人逸強公司負責人黃明和通知
      上訴人辦理領取貨款（原審卷二九頁），如上訴人係以逸強公司代理人名義與
      被上訴人成立系爭買賣契約，則逸強公司通知領取貨款之對象應為被上訴人，
      足證系爭買賣關係存在於上訴人與被上訴人間，不能因被上訴人開立之統一發
      票抬頭以訴外人逸強公司為名義，即認被上訴人與逸強公司為系爭買賣契約當
      事人，上訴人所辯並無足採。
（二）就兩造買賣標的物之數量與價金之爭議部分
      被上訴人主張伊分別於八十八年二月四日及同年三月十五日將貨物交由上訴人
      親自簽收，復於同年三月三十日依上訴人指示，將貨直接送至台北市○○路憲
      兵隊，就此部分事實已據其提出出貨單影本、統一發票影本各三紙為證。上訴
      人固以編號ＴＡ—ＢＤ一一０Ｄ複頻訊號解碼器，實際接收並交付國防部採購
      局僅六十台；編號ＴＡ—ＢＤ一一０複頻訊號解碼器，實際交予國防部採購局
      則僅為二十五台；編號ＴＡＢＲ一０三電話錄音轉化線及編號ＢＯＸ—ＳＴ／
      二二０一豪華錦盒數量各有一百件，則係贈品等語為辯，並請求向國防部採購
      局函查ＨＢ八八０三七Ｌ一０四ＰＥ採購量、項目及價格等，而經該局函復本
      院在卷。經查：
  １、編號ＴＡ—ＢＤ一一ＯＤ複頻訊號解碼器部分：卷附被上訴人提出之八十八年
      二月四日及同年三月十五日之出貨單影本，記載編號ＴＡ—ＢＤ一一０Ｄ複頻
      訊號解碼器之出貨數量，分別為六十五台及六十台，合計共一百二十五台；編
      號ＴＡ—ＢＤ一一０複頻訊號解碼器，則記載為二十台，以上貨物均經上訴人
      受領後親自簽收無誤。至其餘被上訴人另主張之編號ＴＡ—ＢＤ一一０Ｄ複頻
      訊號解碼器另二十台部分，則為原審所駁回，被上訴人未為上訴，本院即無審
      酌之必要，附此說明。
  ２、編號ＢＯＸ—ＳＴ／二二０一豪華錦盒，被上訴人提出之八十八年三月三十日
      之出貨單影本、統一發票影本等，均載為一百一十四台，而上訴人於八十九年
      六月九日原審期日時亦自承「（爭執八十八年三月三十日已經將貨交付中華路
      憲兵隊？）三月三十日由我和原告公司的負責人一起送到民族路的憲兵司令部
      」等語在卷。而另編號ＴＡＢＲ一０三電話錄音轉化線，被上訴人雖未提出出
      貨單為證，但被上訴人所開立之統一發票即記載為一百一十四台，參以上訴人
      提出之採購清單之各類器材數量，除簡易型電話錄音機及複頻訊號解碼器之數
      量各為六十台外，其餘採購之數量亦均為一百一十四台等情，堪認上訴人確已
      收受上開數量無訛。而上訴人所稱其僅收受上開器材各一百台，係被上訴人免
      費贈品等語，除與前揭出貨單、發票及採購清單之數量均不相符外，亦未提出
      任何贈與約定存在之證據，上訴人所辯自難採信。
  ３、上訴人雖再請求本院向國防部採購局函查該局ＨＢ八八０三七Ｌ一０四ＰＥ採
      購案之採購總數量、各項目種類及價格統計等事項，並經該部以九十年七月十
      日駒字第四一０一號函復在卷，但核該採購案為上訴人與國防部採購局間之交
      易契約，本無拘束被上訴人效力，且上訴人於向被上訴人採購後是否全數轉售
      於國防部採購局或另作他途，非被上訴人所得置喙，是國防部採購局上開函文
      內容所載之數量等，縱與兩造間之交易數量不盡相同，亦不足證明上訴人與被
      上訴人系爭買賣契約標的數量，自不得為有利於上訴人之唯一證據。
  ４、綜上所述，兩造爭執之編號ＴＡ—ＢＤ一一０Ｄ複頻訊號解碼器、編號ＴＡ—
      ＢＤ一一０複頻訊號解碼器、編號ＢＯＸ—ＳＴ／二二０一豪華錦盒、編號Ｔ
      ＡＢＲ一０三電話錄音轉化線等貨品之數量，其數量分別應為：編號ＴＡ—Ｂ
      Ｄ一一０Ｄ複頻訊號解碼器一百二十五台、編號ＴＡ—ＢＤ一一０複頻訊號解
      碼器二十台、編號ＢＯＸ—ＳＴ／二二０一豪華錦盒一百十四個、編號ＴＡＢ
      Ｒ一０三電話錄音轉化線一百十四條。而核計結果本件買賣價金應為二百二十
      九萬七千四百元。
（三）有關遲延所生損害賠償之爭議部分
      上訴人雖再主張被上訴人之貨物有瑕疵及給付遲延交貨六十天，致上訴人為國
      防部採購局扣款八十六萬五千八百元，支付二百餘萬元公關費用，應由被上訴
      人負賠償責任，並以之與未給付之價金互為抵銷等語。被上訴人則否認有上開
      瑕疵及遲延等情事。經查：
  １、國防部採購局與逸強公司間採購契約，固有交付貨物日為八十八年二月九日之
      約定，業經原審法院向國防部採購局函查無訛，有該局八十九年十月三十一日
      （八九）駒駿字第七七四一號函附卷可考。但被上訴人曾於八十八年二月二十
      三日致函上訴人表示：「預計最遲於今年（八十八年）三月十五日前完成交貨
      」，亦有該函件影本附卷可稽，參以被上訴人於八十九年七月四日於原審即自
      承「因原告有寫道歉函，所以容許他（得以延至八十八年三月十五日交貨）」
      等語，應認兩造最後係以八十八年三月十五日為系爭買賣貨物給付之最後期限
      ，上訴人於原審稱被上訴人應在八十八年二月九日須全部履行交貨等語，自有
      未合。查被上訴人於八十八年三月三十日始將其餘貨物，依上訴人之指示交貨
      至中華路憲兵隊，被上訴人自有遲延情事，此部分即應認上訴人之主張為可採
      。上訴人固再稱被上訴人曾分別於八十八年二月二十三日及八十八年三月二十
      日二次致函上訴人及逸強公司承認其遲延，並表示願負賠償責任。但核該二紙
      函文，係以若有因被上訴人遲延肇致損失，在一定範圍內被上人願意負責之意
      ，自應以被上訴人有遲延且上訴人受有損失為條件，非即謂無條件賠償其國防
      部採購局扣款損失，上訴人執此為其抵銷主張之依據，自非有理由。
  ２、次核逸強公司與國防部採購局於八十七年十一月十一日成立採購契約，約定於
      簽約後九十天即八十八年二月九日交貨，而逸強公司於八十八年三月二十六日
      交貨報驗，故遲延四十五日，復因測試不合格，經二次報驗，再遲延十五日，
      共遲延六十日，復有該局駒駿字第七七四一號函暨附件可稽，依該函件「憲
      令部委購『偵聽器等四項裝備（ＨＢ八八０三七Ｌ一０四ＰＥＨ）』案逾期計
      算天數明細表」中項次二所示，八十八年二月十日至同年三月二十六日共計逾
      期四十五天；同年三月二十七日起至三十一日止，係為買方作業時間，查上訴
      人前既同意上訴人延至八十八年三月十五日交付系爭貨物，而被上訴人於八十
      八年三月三十日始將電話發信機等系爭貨物交貨至中華路憲兵隊，依此計算，
      被上訴人共計逾交貨期限十一日（自八十八年三月十六日起至同年月二十六日
      止）。又依前開採購局函件所示，上訴人因系爭偵聽器材採購案遲延給付軍方
      六十天而遭扣款八十六萬五千八百元，被上訴人之遲延對上訴人受採購局扣款
      之損失，自有因果關聯。但被上訴人八十八年三月三十日遲延交貨之貨款為一
      百九十六萬三千零八十元，有出貨單及統一發票等件影本附卷可稽，僅占上訴
      人與國防部採購局合約價款一千四百四十三萬元部分，依比例計算結果，被上
      訴人應賠償上訴人之金額，即應為二萬一千五百九十四元（865800*11/60*000
      0000/00000000=21594，元以下四捨五入 ），自不得令被上訴人悉數賠償。至
      上訴人所稱其因此受有商譽損失及支付公關費用之損失等語，並未舉證以實其
      說，自難為真正。是以上訴人所得主張抵銷之遲延損失，應為二萬一千五百九
      十四元，逾此部分之抵銷請求即無理由。
  ３、上訴人稱伊於八十八年十一月間曾傳真對帳單予被上訴人，表示被上訴人之貨
      款債權業已扣抵完畢，被上訴人未為反對之表示，應認其已同意扣抵，且被上
      訴人迄未交付保固切結書，被上訴人已無價金請求權等語。惟查，被上訴人並
      無對上訴人對帳單為回覆之法律上義務，不得逕因其未為反對之意思表示，即
      認有同意扣抵之默示意思表示，而保固切結書出具義務，僅為契約之附隨義務
      ，況上訴人復未證明其因此受有何損害，復未證明兩造間係以出賣人出具保固
      切結書作為給付價金之條件，上訴人既已交付貨物或上訴人指定之第三人，則
      上訴人價金給付義務自已發生，不得以之為由拒絕給付，上訴人所辯亦無可採
      。
（四）按二人互負債務，而其給付種類相同，並均屆清償期者，各得以其債務，與他
      方之債務，互相抵銷。但依債務之性質，不能抵銷者，不在此限，民法第三百
      三十四條定有明文。本件系爭買賣之貨款總計二百二十九萬七千四百元，扣除
      上訴人已支付之定金五十三萬二千八百六十元，及被上訴人因給付遲延，應賠
      償二萬一千五百九十四元，經抵銷後上訴人尚應給付被上訴人貨款一百七十四
      萬二千九百四十六元。
三、綜上所述，被上訴人之主張為可採，上訴人所辯無可取。從而被上訴人依買賣法
    律關係，請求上訴人給付上開金額及自起訴狀繕本送達上訴人翌日即八十九年五
    月二十六日起至清償日止，按週年利率百分之五計算之利息，核屬有據，應予准
    許（至逾此部分之請求為無理由，經原審駁回被上訴人之請求，未據其上訴而告
    確定）。是則原審判命上訴人如數給付，於法並無違誤。上訴意旨指摘原判決不
    當，求予廢棄改判，為無理由，應予駁回。
四、據上論結，本件上訴為無理由，依民事訴訟法第四百四十九條第一項、第七十八
    條、第八十五條第一項前段，判決如主文。
中      華      民      國    九十      年      九      月    十二      日
                                  民事第九庭
                                      審判長法  官  吳  謙  仁
                                            法  官  蘇  瑞  華
                                            法  官  魏  大  喨
右正本係照原本作成。
上訴人如不服本判決，應於收受送達後二十日內向本院提出上訴書狀，其未表明上訴
理由者，應於提出上訴後二十日內向本院補提理由書狀（均須按他造當事人之人數附
繕本）上訴時應提出委任律師或具有律師資格之人之委任狀；委任有律師資格者，另
應附具律師及格證書及釋明委任人與受任人有民事訴訟法第四百六十六條之一第一項
但書或第二項（詳附註）所定關係之釋明文書影本。
中      華      民      國    九十      年      九      月    十四      日
                                            書記官  黃  美  玉
附註：
民事訴訟法第四百六十六條之一（第一項、第二項）：
對於第二審判決上訴，上訴人應委任律師為訴訟代理人。但上訴人或其法定代理人具
有律師資格者，不在此限。
上訴人之配偶、三親等內之血親、二親等內之姻親，或上訴人為法人、中央或地方機
關時，其所屬專任人員具有律師資格並經法院認為適當者，亦得為第三審訴訟代理人
。


司法院資訊處製作；財團法人民間司法改革基金會備份。
